【裁判字號】    95,易,1073
【裁判日期】    951115
【裁判案由】    毀損等
【裁判全文】
臺灣彰化地方法院刑事判決              95年度易字第1073號
公  訴  人  臺灣彰化地方法院檢察署檢察官
被      告  庚○○
            乙○○
            己○○
            丁○○
                    號
上列被告因毀損等案件，經檢察官提起公訴（95年度偵字第4809
號、第6880號），本院判決如下：
    主  文
庚○○共同損壞如附表所示之他人之物，足以生損害於他人，累
犯，處拘役肆拾伍日，如易科罰金，以佰元即新臺幣玖佰元折
算壹日。
乙○○共同損壞如附表所示之他人之物，足以生損害於他人，處
拘役伍拾玖日，如易科罰金，以佰元即新臺幣玖佰元折算壹日
。
己○○共同損壞如附表所示之他人之物，足以生損害於他人，處
拘役伍拾玖日，如易科罰金，以佰元即新臺幣玖佰元折算壹日
。
丁○○共同損壞如附表所示之他人之物，足以生損害於他人，處
拘役拾伍日，如易科罰金，以佰元即新臺幣玖佰元折算壹日
。
    事  實
一、庚○○前因違背安全駕駛致交通危險罪案件，經本院以93年
    度彰交簡字第217號判處有期徒刑3月確定，並於民國93年8
    月4日易科罰金執行完畢。緣乙○○於93年4月1日因拍賣標
    得門牌號碼為彰化縣彰化市○○街43號房屋及所坐落之土地
    ，嗣乙○○與甲○○於93年9月14日簽訂不動產買賣契約書
    ，將其所有上開房地出賣予甲○○，並授權己○○處理不動
    產買賣事宜，甲○○於給付新臺幣（下同）150萬元後，即
    遷入上址房屋，並由己○○代理乙○○於同年9月23日具狀
    向本院陳報稱無須履勘及點交。詎乙○○與甲○○因前開不
    動產買賣發生糾紛，乙○○、己○○明知甲○○仍占有使用
    上址房屋，竟於95年2月23日21時許，未經甲○○許可，即
    與丁○○、庚○○共同基於侵入住宅之犯意聯絡，無故侵入
    上址2樓甲○○居住使用之房屋內，乙○○、己○○、丁○○、庚○○並共同基於毀損他人之物之犯意聯絡，損壞如附
    表所示甲○○所有之物，足生損害於甲○○。另乙○○、己○○復承前侵入住宅之概括犯意聯絡，於95年2月24日22時
    ，未經甲○○同意，侵入上址2樓甲○○住處。
二、案經甲○○訴由彰化縣警察局彰化分局報告臺灣彰化地方法
    院檢察署檢察官偵查起訴。
    理  由
一、本案全部卷證所涵括之供述證據及非供述證據，公訴人、被
    告乙○○等4人均同意以下全部證據之證據能力，亦未於言
    詞辯論終結前聲明異議，本院審酌該等供述證據及非供述證
    據作成時之情況，並無不適當之情事，應均具有證據能力，
    合先敘明。
二、訊據被告乙○○、己○○、庚○○、丁○○固均坦承確有於
    前揭時間進入上開房屋之情事，惟矢口否認有何無故侵入住
    宅及毀損犯行，被告乙○○、己○○均辯稱：上開房屋係乙○○所有，渠等進入上開房屋，自非侵入住宅云云；被告庚○○、丁○○均辯稱：渠等係至上址找乙○○、己○○喝酒
    ，渠等進入上址時，被告乙○○、己○○已經在上址2樓屋
    內云云，另被告四人均辯稱：渠等並無毀損行為，不知屋內
    物品為何遭破壞云云。經查：
（一）被告乙○○於93年4月1日因拍賣標得門牌號碼為彰化縣彰
      化市○○街43號房屋及所坐落之土地，嗣被告乙○○與告
      訴人甲○○於93年9月14日簽訂不動產買賣契約書，將其
      所有上開房地出賣予告訴人，並授權己○○處理不動產買
      賣事宜，告訴人於給付新臺幣（下同）150萬元後，即遷
      入上址房屋，並由被告己○○代理被告乙○○於同年9月2
      3日具狀向本院陳報稱無須履勘及點交等情，為被告乙○○、己○○所不否認，核與告訴人指訴及證人紀芳琳證述
      相符，此外，復有上開房屋之建物所有權狀及登記謄本與
      所坐落之土地登記謄本各1份、前揭不動產買賣契約書1份
      、臺灣高等法院臺中分院94年度抗字第853號民事裁定1份
      附卷可憑，堪信屬實。又前揭不動產買賣契約簽訂後，被
      告乙○○因認其應繳納之土地增值稅過高，欲申請改用自
      用住宅稅率核課增值稅，惟因告訴人未配合辦理優惠稅率
      ，被告乙○○乃未將上開房地之所有權移轉登記予告訴人
      ，告訴人即向本院訴請被告移轉登記上開房地之所有權，
      ，經本院94年度訴字第48號民事判決命被告應將上開房地
      之所有權移轉登記予告訴人，且認定因上開房地已由告訴
      人占有使用中，而駁回告訴人請求被告乙○○交付上開房
      地之訴。嗣臺灣高等法院臺中分院94年度上字第260號民
      事判決認被告乙○○於原審94年2月2日言詞辯論期日當庭
      解除買賣契約合法，廢棄原判決並駁回告訴人之訴，告訴
      人不服提起上訴後，經最高法院於95年8月3日以95年度臺
      上字第1703號駁回上訴而告確定，有前開民事判決各1份
      在卷可憑。
（二）被告己○○於95年2月23日21時許踹門並夥同被告乙○○
      、庚○○、丁○○進入上址2樓，業經證人紀芳琳、戊○○分別於偵查中及本院審理時結證明確，另被告乙○○、
      己○○復於22時許進入上址2樓，為被告乙○○、己○○
      所坦認，並有證人戊○○於本院審理時證述無訛。觀諸前
      揭民事訴訟過程及判決內容，足認告訴人與被告乙○○已
      因上址房屋之產權糾紛早有間隙，告訴人衡情當無任由被
      告乙○○等人任意進入上開住宅之理，再徵之前開證人紀
      芳琳、戊○○之證詞，可見告訴人所為被告乙○○等4人
      未經許可無故侵入其使用居住之上址2樓之指訴，應非虛
      妄。被告乙○○、己○○雖認告訴人並非上址房屋之合法
      所有權人，無權居住該處，而以前詞置辯，然查此一民事
      糾紛本應循民事途徑解決，尚不得因其認告訴人並非該址
      房屋之合法所有權人，遂得擅自進入該屋。至被告庚○○
      、丁○○前揭辯詞，與證人記芳琳證述渠等係於被告己○○踹門後與被告乙○○、己○○一同進入上址2樓不符，
      況縱使被告庚○○、丁○○係至上址找乙○○、己○○喝
      酒為真，亦無法證明被告庚○○、丁○○係得告訴人甲○○同意而進入屋內，自難據此而為被告庚○○、丁○○2
      人有利之認定。
（三）被告乙○○等4人雖均否認有毀損告訴人所有之上開物品
      ，惟95年2月23日案發當日現場除有證人紀芳琳、戊○○
      及告訴人外，僅有被告4人等情，業據證人紀芳琳、戊○○、告訴人及當日22時許到場之警員丙○○證述無訛，又
      證人戊○○於本院審理時證稱被告4人當日在上址2樓亂摔
      酒瓶，而證人紀芳琳及告訴人在上址1樓時聽到2樓發生乒
      乒碰碰的聲響，嗣至2樓觀看，發現上址2樓一片凌亂，其
      中有如附表所示物品散落在地乙事，亦有證人紀芳琳及告
      訴人於偵查中及本院審理時證述在卷，參以證人丙○○結
      證稱其到達上址2樓時，被告4人尚在現場，且地面有不明
      液體、並有香水瓶及酒瓶遭打破之情形，此外，並有彰化
      分局中正路派出所提供現場照片7張在卷可稽，綜覈上開
      證據，被告乙○○等4人即為上開毀損行為之行為人，灼
      然甚明。
（四）綜上所述，被告乙○○、己○○、庚○○、丁○○前揭所
      辯，顯均係事後卸責之詞，不足採信。本件事證明確，被
      告乙○○等4人之犯行均堪認定，應予依法論科。
三、查被告乙○○等4人行為後，刑法業於94年2月2日修正公布
    ，95年7月1日起施行。按行為後法律有變更者，適用行為時
    之法律，但行為後之法律有利於行為人者，適用最有利於行
    為人之法律，修正後刑法第2條第1項定有明文。此條規定係
    規範行為後法律變更所生新舊法律比較適用之準據法，本身
    尚無新舊法比較之問題，於新法施行後，應一律適用新法第
    2條第1項之規定，為「從舊從輕」之比較。而本次法律變更
    ，比較時應就罪刑有關之共犯、未遂犯、想像競合犯、牽連
    犯、連續犯、結合犯，以及累犯加重、自首減輕暨其他法定
    加減原因（如身分加減）與加減例等一切情形，綜其全部罪
    刑之結果而為比較（最高法院95年5月23日95年度第8次刑庭
    會議決議參照）。經查：
（一）刑法第306條侵入住宅罪、第354條毀損罪之罰金刑部分，
      法定刑原分別為得科3百元、5百元以下罰金，依罰金罰鍰
      提高標準條例第1條前段之規定提高為10倍，提高結果分
      別為得科銀元3千元、5千元以下罰金。而依修正後刑法施
      行法第1條之1規定：「中華民國九十四年一月七日刑法修
      正施行後，刑法分則編所定罰金之貨幣單位為新臺幣。94
      年1月7日刑法修正時，刑法分則編未修正之條文定有罰金
      者，自94年1月7日刑法修正施行後，就其所定數額提高為
      30倍。但72年6月26日至94年1月7日新增或修正之條文，
      就其所定數額提高為3倍」，及刑法第33條第5款修正為：
      「主刑之種類如下：五、罰金：新臺幣1千元以上，以百
      元計算之」等規定觀之，依修正後之法律，刑法第306條
      、第354條得科處之罰金刑最高額分別為新臺幣9千元、1
      萬5千元、最低額均為新臺幣1千元，然依被告行為時即修
      正前刑法第33條第5款規定之罰金最低額銀元1元，並提高
      10倍計算，前開罰金刑，最高額分別為銀元3千元、5千元
      ，最低額均為銀元10元，若乘以3倍而換算為新臺幣，最
      高額雖與新法同為新臺幣9千元、1萬5千元，然最低額僅
      為新臺幣30元。比較上述修正前、後之刑罰法律，自以被
      告乙○○等4人行為時即修正前關於科處罰金刑之法律較
      為有利。
（二）修正前刑法第28條規定：「二人以上共同實施犯罪之行為
      者，皆為正犯」，修正後刑法第28條則規定：「二人以上
      共同實行犯罪之行為者，皆為正犯」，其立法理由旨在排
      除陰謀、預備共同正犯之成立。本件被告乙○○等4人不
      論依新舊法規定，均構成共同正犯，經比較新、舊法結果
      ，並無有利或不利之情形。
（三）被告乙○○、己○○2人行為後，刑法第56條連續犯之規
      定，業於94年1月7日修正公布刪除，並於95年7月1日施行
      ，則被告乙○○、己○○之犯行，因行為後新法業已刪除
      連續犯之規定，此刪除雖非犯罪構成要件之變更，但顯已
      影響行為人刑罰之法律效果，自屬法律有變更，依新法第
      2條第1項規定，比較新、舊法結果，以適用被告乙○○、
      己○○行為時法律即舊法論以連續犯較為有利（最高法院
      95年第8次刑事庭會議決議參照）。
（四）另被告乙○○等4人行為後，刑法第55條後段之牽連犯規
      定，亦於94年1月7日修正刪除，並於95年7月1日生效施行
      。而刑法修正之後，原屬牽連犯之數個犯罪行為，依新法
      應數罪併罰，比較修正前之規定，可依裁判上一罪論處，
      顯然修正後之規定並未較有利於被告，依修正後刑法第2
      條第1項規定，以適用行為時即修正前刑法第55條後段之
      規定，從重論以一罪，較為有利。
（五）刑法第47條關於累犯之規定，由「受有期徒刑之執行完畢
      ，或受無期徒刑或有期徒刑一部之執行而赦免後，5年以
      內再犯有期徒刑以上之罪者，為累犯，加重本刑至二分之
      一。」修正為「受徒刑之執行完畢，或一部之執行而赦免
      後，5年以內故意再犯有期徒刑以上之罪者，為累犯，加
      重本刑至二分之一。第98條第2項關於因強制工作而免其
      刑之執行者，於受強制工作處分之執行完畢或一部之執行
      而免除後，5年以內故意再犯有期徒刑以上之罪者，以累
      犯論」。本件被告庚○○係受有期徒刑之執行完畢5年內
      ，故意再犯有期徒刑以上之罪，經比較新、舊法結果，並
      無有利或不利之情形。
（六）查被告乙○○等4人行為後，刑法第41條第1項前段業於94
      年2月2日修正公布，並於95年7月1日生效施行。修正前刑
      法第41條第1項前段規定：「犯最重本刑為5年以下有期徒
      刑以下之刑之罪，而受6個月以下有期徒刑或拘役之宣告
      ，因身體、教育、職業、家庭之關係或其他正當事由，執
      行顯有困難者，得以1元以上3元以下（按指銀元）折算一
      日，易科罰金。」，又被告行為時之易科罰金折算標準，
      修正前罰金罰鍰提高標準條例第2條前段（現已刪除）規
      定，就其原定數額提高為1百倍折算1日，則本件被告乙○○等4人行為時之易科罰金折算標準，以銀元3百元折算1
      日，經折算為新臺幣後，應以新臺幣9百元折算為1日。惟
      修正後之刑法第41條第1項前段則規定：「犯最重本刑為5
      年以下有期徒刑以下之刑之罪，而受6個月以下有期徒刑
      或拘役之宣告者，得以新臺幣1千元、2千元或3千元折算1
      日，易科罰金。」比較修正前後之易科罰金折算標準，以
      95年7月1日修正公布施行前之規定，較有利於行為人。
（七）綜合上述各條文修正前、後之比較，揆諸前揭最高法院決
      議及修正後刑法第2條第1項前段、後段規定之「從舊、從
      輕」原則，以95年7月1日修正公布施行前之刑法相關規定
      及修正前罰金罰鍰提高標準條例第1條前段、第2條規定對
      於被告乙○○等4人較為有利，自應適用修正前之相關規
      定予以論處。
四、核被告乙○○、己○○、丁○○、庚○○所為，均係犯刑法
    第306條第1項之侵入住宅罪及同法第354條之毀損罪。被告
    乙○○、己○○、丁○○、庚○○就95年2月23日侵入住宅
    及毀損之犯行間；被告乙○○、己○○就95年2月24日侵入
    住宅之犯行間，有犯意聯絡及行為分擔，為共同正犯。被告
    乙○○、己○○先後2次侵入住宅行為，時間緊接，犯罪構
    成要件相同，顯係基於概括犯意反覆為之，應依修正前刑法
    第56條連續犯之規定論以95年2月23日所犯之侵入住宅一罪
    ，並加重其刑。又被告乙○○、己○○、丁○○、庚○○所
    犯上開2罪間，有方法結果之牽連關係，為牽連犯，依刑法
    第55條之規定，應從一重之毀損罪處斷。被告庚○○前因違
    背安全駕駛致交通危險罪案件，經本院以93年度彰交簡字第
    217號判處有期徒刑3月確定，並於93年8月4日易科罰金執行
    完畢等情，有臺灣彰化地方法院檢察署刑案資料查註紀錄表
    及臺灣高等法院被告前案紀錄表各1份附卷可考，其於受有
    期徒刑執行完畢後，5年以內再犯本件有期徒刑以上之罪，
    為累犯，應依修正前刑法第47條規定，加重其刑。另公訴人
    雖未敘及被告乙○○於95年2月24日侵入住宅之犯行，然被
    告此部分之犯行，與前開經起訴且判決有罪之侵入住宅部分
    有連續犯之裁判上一罪關係，為起訴效力所及，本院自應併
    予審判，附此敘明。爰審酌被告乙○○、己○○因不動產買
    賣糾紛，不思理性解決問題，竟夥同被告丁○○、庚○○未
    經許可擅自侵入告訴人居住使用之上址房屋，並損壞告訴人
    所有如附表所示物品，對告訴人所生損害非輕，且犯後否認
    犯行，飾詞狡卸，毫無悔意，迄未與告訴人和解等一切情狀
    ，分別量處如主文所示之刑，並均依修正前刑法第41條第1
    項前段、修正前罰金罰鍰提高標準條例第2條之規定，諭知
    易科罰金之折算標準，以示懲儆。
據上論斷，應依刑事訴訟法第299條第1項前段，刑法第2條第1項
前段、第306條第1項、第354條、修正前刑法第28條、第56條、
第55條、第47條、第41條第1項前段，罰金罰鍰提高標準條例第1
條前段，修正前罰金罰鍰提高標準條例第2條，現行法規所定貨
幣單位折算新臺幣條例第2條，判決如主文。
本案經檢察官郭玄義到庭執行職務。
中    華    民    國    95    年    11    月    15    日
                  刑事第二庭    審判長法  官  石馨文
                                      法  官  黃齡玉
                                      法  官  尚安雅
以上正本證明與原本無異。
如不服本判決，應於送達後10日內向本院提出上訴狀（須附繕本
）。
告訴人或被害人對於判決如有不服具備理由請求檢察官上訴者，
其上訴期間之計算係以檢察官收受判決正本之日期為準。
中    華    民    國    95    年    11    月    16    日
                                書記官  廖建興
附表：
時鐘1個、馬克杯1個、CD牌香水2瓶、高粱酒1瓶。
附錄本案論罪科刑法條全文：
中華民國刑法第306條
（侵入住居罪）
無故侵入他人住宅、建築物或附連圍繞之土地或船艦者，處1年
以下有期徒刑、拘役或3百元以下罰金。
無故隱匿其內，或受退去之要求而仍留滯者，亦同。
中華民國刑法第354條
（毀損器物罪）
毀棄、損壞前二條以外之他人之物或致令不堪用，足以生損害於
公眾或他人者，處2年以下有期徒刑、拘役或5百元以下罰金。


司法院資訊處製作；財團法人民間司法改革基金會備份。
